【裁判字號】    92,交聲,161
【裁判日期】    921029
【裁判案由】    聲明異議
【裁判全文】
臺灣嘉義地方法院交通事件裁定                    九十二年度交聲字第一六一號
    原處分機關  交通部公路總局嘉義區監理所
    異  議  人  甲○○
右列異議人因違反道路交通管理處罰條例案件，對於交通部公路總局嘉義區監理所於
九十二年六月二十七日所為之處分（原處分案號：嘉監裁字第裁７○─Ｌ00000
000號），聲明異議，本院裁定如左：
    主  文
原處分撤銷。
甲○○處罰鍰新臺幣陸佰元並吊銷駕駛執照，終身不得考領駕駛執照。
    理  由
一、按汽車駕駛人，駕駛汽車不依規定保持前、後車距離者，處二百元以上四百元以
    下罰鍰。汽車駕駛人，駕駛汽車違反道路交通安全規則，因而肇事致人受傷者，
    吊扣其駕駛執照三個月至六個月；又汽車駕駛人，駕駛汽車肇事致人受傷或死亡
    ，應即採取救護或其他必要措施，並向警察機關報告，不得駛離；違者吊扣其駕
    照三個月至六個月；逃逸者吊銷駕駛執照；汽車駕駛人，曾依第六十二條第一項
    之規定吊銷駕駛執照者，終身不得考領駕駛執照。道路交通管理處罰條例第五十
    八條第一項第一款、第六十一條第三項、第六十二條第一項分別定有明文。
二、本件異議意旨略以：異議人與被害人發生車禍，雙方皆倒地，異議人曾向前查看
    被害人是否有受傷，確定對方並無大礙後，始行駛離，並無逃逸之故意，特依法
    提出異議，請求撤銷原處分云云。
三、經查：
（一）異議人確於民國九十二年五月十日二十一時三十分許於嘉義縣中埔鄉和美村中
      山新村三四九號前與被害人楊中正發生車禍，使楊中正受有左膝、左足擦挫傷
      、右大姆指挫傷之傷害，除為異議人所不爭外，亦據證人楊中正指述綦詳，並
      有道路事故調查報告表、照片七紙、診斷證明書一紙附卷可參，應可認定。
（二）按汽車在同一車道行駛時，除擬車越前車外，後車與前車之間應保持隨時可以
      煞停之距離，道路交通安全規則第九十四條第一項定有明文，異議人於警訊筆
      錄中自承與行駛在前之被害人車輛車距很短，以致煞車不及而撞擊被害人之車
      輛，復參酌異議人之機車乃前車頭受損，而被害人乃後車尾受損等情以觀，顯
      見本案車禍發生之原因係異議人並未保持安全距離以致煞停不及而撞擊被害人
      之車輛，本案經送往中華民國車輛交通事故鑑定技術研究學會鑑定，亦同此見
      解，此有該會中華民國九十二年十月十七日九二車鑑字第一六六號鑑定意見書
      一紙附卷可參，本案乃因異議人未遵守交通安全規則致楊中正受傷，至為顯然
      。
（三）本案異議人於臺灣嘉義地方法院檢察署檢察官九十二年偵字第四０六二號案件
      中訊問中坦承肇事逃逸（見臺灣嘉義地方法院檢察署檢察官九十二年偵字第四
      ０六二號第二十二頁），核與被害人楊中正所述相符，而異議人確於車禍現場
      遺留手機一支及拖鞋一支，衡諸常情，倘異議人並無逃逸之故意，理當下車詢
      問被害人之傷勢，認無大礙後，從容整裝離去，焉有遺留拖鞋、手機未及攜回
      之理，足見異議人辯稱並無逃逸之故意，顯無足採。
（四）既異議人因未保持安全間距致楊中正受傷而駕車肇事，並於肇事後逃逸，應依
      道路交通管理處罰條例第五十八條第一項第一款、第六十一條第三項、第六十
      二條第一項第一項第一款之規定處罰鍰新臺幣六百元、吊扣駕照三月、並吊銷
      駕照且終身不得考領駕照，既駕照已遭吊銷自無再予以吊扣三月之必要，原處
      分機關疏未援引道路交通管理處罰條例第六十一條第三項之規定自有未合，且
      於處罰主文第二點第三小點註記：「駕駛執照吊（註）銷後，自九十二年七月
      二十八日起終身不得重新考領駕駛執照」惟前開法旨乃係指吊銷駕照並且終身
      不得考領，原處分機關記載自九十二年七月二十八日起永久不得考領駕駛執照
      ，與前開法文原意尚有未合之處，且易滋生糾葛，亦有未洽。是本件異議雖無
      理由，惟原裁定有所不當，應由本院裁定將原處分撤銷，應依道路交通管理處
      罰條例第五十八條第一項第一款、第六十一條第三項、第六十二條第一項第一
      項第一款諭知如主文第二項所示。
據上論斷，應依道路交通案件處理辦法第二十條前段裁定如主文。
中      華      民      國     九十二    年     十      月    二十九    日
                                      臺灣嘉義地方法院交通法庭
                                          法  官   康  存  真
右正本證明與原本無異。
如不服本裁定，應於裁定送達後五日內向本院提出抗告狀（應附繕本）。
中      華      民      國     九十二    年     十      月    二十九    日
                                          書記官   林  美  芳


司法院資訊處製作；財團法人民間司法改革基金會備份。
